【裁判字號】    95,訴緝,4
【裁判日期】    951031
【裁判案由】    毒品危害防制條例
【裁判全文】
臺灣高雄地方法院刑事判決               95年度訴緝字第4號
公  訴  人  臺灣高雄地方法院檢察署檢察官
被      告  乙○○
指定辯護人  本院公設辯護人  丙○○
上列被告因違反毒品危害防制條例案件，經檢察官提起公訴（94
年度偵字第4614號），本院判決如下：
    主  文
乙○○共同販賣第二級毒品，處有期徒刑年陸月。扣案之第二
級毒品甲基安非他命貳包（合計驗前毛重肆公克、驗後毛重點
玖公克）沒收銷燬。未扣案之行動電話壹支（不含門號00000000
00 號晶片卡）沒收，如全部或一部不能沒收時，追徵其價額。
    事  實
一、乙○○明知甲基安非他命係毒品危害防制條例所規範之第二
    級毒品，不得非法持有、販賣，竟因真實姓名年籍不詳綽號
    「志仔」之成年男子於民國94年2 月19日以其門號00000000
    00號行動電話撥打溫方瓊（另經臺灣高等法院高雄分院審結
    ）所有之門號0000000000號行動電話，向其表示要以新臺幣
    （下同）2,000 元之代價，購買約半錢（1.8） 公克之第二
    級毒品甲基安非他命，乙○○即與溫方瓊共同基於販賣第二
    級毒品甲基安非他命之營利意圖，2 人各出資1,500 元，於
    同日20時許，由乙○○以電話聯繫真實姓名年籍不詳綽號「
    佑琳」之成年女子，向「佑琳」表示要以3,000 元購買安非
    他命，嗣在高雄市○○○○○路口，以3,000 元向「佑琳」
    販入第二級毒品甲基安非他命1 包後，即攜帶上開毒品前往
    高雄市鼓山區○○○路、大榮街口，並由溫方瓊將上開甲基
    安非他命分裝成2包 ，小包連袋重約1.3 公克、大包連袋重
    約2.67公克，擬以小包甲基安非他命以2,000 元價格轉售予
    「志仔」以賺取差價之際，為警於94年2 月19日20時10分許
    ，在上址查獲，並當場扣得上開甲基安非他命2 包（驗前毛
    重4 公克、驗後毛重3.9 公克）。
二、案經高雄市政府警察局左營分局報請臺灣高雄地方法院檢察
    署檢察官偵查起訴。
    理  由
壹、程序方面
一、證人溫方瓊於警詢中之供述有證據能力：
  (一)按被告以外之人（包括證人、鑑定人、告訴人、被害人及共
    同被告等）於審判外之陳述雖不符刑事訴訟法第159 條之1
    至之4 等4 條之規定，而經當事人於審判程序同意作為證據
    ，法院審酌該言詞陳述或書面陳述作成時之情況，認為適當
    者，亦得為證據；又當事人、代理人或辯護人於法院調查證
    據時，知有刑事訴訟法第159 條第1 項不得為證據之情形，
    而未於言詞辯論終結前聲明異議者，視為有前項之同意，同
    法第159 條之5 定有明文。
  (二)證人溫方瓊於警詢中之陳述，經本院審理時予以提示並告以
    要旨，且各經檢察官、辯護人及被告表示意見，當事人均已
    知悉上述證詞之傳聞性質，而均未於言詞辯論終結前對其證
    詞之證據能力表示異議，依上開規定，已擬制同意上開證據
    均有證據能力；本院復審酌上開陳述作成時，較無人情施壓
    或干擾之情形，認以之作為本案之證據亦屬適當，是證人溫
    方瓊於警詢中之陳述具有證據能力。
  (三)至證人溫方瓊抗辯其於警詢中之陳述係員警出於不正之方法
    取得，經查證人即左營分局啟文派出所員警蕭震國於偵查中
    證稱：警詢時沒有刑求或恐嚇溫方瓊、乙○○，販賣安非他
    命都是他們自己說的等語（見94年度偵查卷第4614號卷94年
    3 月31日偵訊筆錄），及證人即左營分局小隊長楊證璋於本
    院審理時證稱：派出所在晚上查獲時有作拒絕夜間訊問的筆
    錄，第2 次筆錄是送到局裡作的筆錄。我們接手後，沒有以
    強暴脅迫對溫方瓊取供，溫方瓊在警詢是坦承自己施用及販
    賣，他是自由意志陳述，沒有非法手段。溫方瓊送來局裡時
    外貌沒有異樣，他也沒有提出身體不舒服或是其他異樣等語
    （見本院94年度訴字第1181號卷第163 頁至第168 頁）。綜
    上所述，本件既不能證明警員有刑求之情事，即應認證人溫
    方瓊於警詢中之陳述係出於自由意志所為，應有證據能力。
二、證人溫方瓊、蕭震國於偵查中之證述有證據能力：
  (一)被告以外之人於偵查中向檢察官所為之陳述，除顯有不可信
    之情況者外，得為證據，刑事訴訟法第159 之1 第2 項定有
    明文。偵查中對被告以外之人所為之偵查筆錄，或被告以外
    之人向檢察官所提之書面陳述，性質上均屬傳聞證據。惟現
    階段刑事訴訟法規定檢察官代表國家偵查犯罪、實施公訴，
    依法其有訊問被告、證人及鑑定人之權，證人、鑑定人且須
    具結，而實務運作時，檢察官偵查中向被告以外之人所取得
    之陳述，原則上均能遵守法律規定，不致違法取供，其可信
    度極高。
  (二)本件證人溫方瓊、蕭震國於偵查中基於證人地位在檢察官前
    所為之證述經合法具結，並就證人蕭震國證述時，賦予證人
    溫方瓊對質詰問之機會，另辯護人未曾提及檢察官在偵查時
    有不法取供使證人出於非自由意志所為證述之行為，而無顯
    不可信之情況，依上說明，渠等於偵查中之證言自具有證據
    能力。
貳、實體方面
一、訊據被告乙○○對於上開犯罪事實坦承不諱，核與證人即共
    同被告溫方瓊於警詢中陳述之情節相符，並有綽號「志仔」
    所持用和信電訊門號0000000000號通聯紀錄1 份附卷可稽（
    見本院94年度訴字第1181號卷第62頁），扣案之疑似第二級
    毒品甲基安非他命晶體2 包，經送請高雄醫學大學附設中和
    紀念醫院檢驗結果，確為第二級毒品甲基安非他命（驗前毛
    重4 公克，驗後毛重3.9 公克），此有上開醫院94年3 月29
    日報告編號0000-000號檢驗報告1 份存卷可參（見94年度偵
    字第4614號卷第21頁）。至共犯溫方瓊於警詢之陳述、偵查
    中之證述雖前後不一，惟考量其於警詢之陳述與被告乙○○
    於警詢、偵查及本院審理時之供述相符，亦與其餘事證相符
    ，而共犯溫方瓊因其自身涉犯重典，於偵查中之證述可能出
    於利己與利人之動機，而有故為不實陳述之狀況，自應採信
    證人溫方瓊最初警詢之內容。被告與共犯溫方瓊以3,000 元
    販入4 公克之甲基安非他命，而欲將其中1.3 公克以2,000
    元之價格賣予「志仔」，非但重量少於與「志仔」談妥之「
    半錢」（1.8 公克），且售價高於進價（進價僅為975 元，
    算式：3,000 元÷4 公克×1.3 公克＝957 元），其有從中
    賺取差價之營利意圖至明。是被告之自白與事實相符，應堪
    採為認定被告有罪之依據，本件事證明確，被告犯行堪以認
    定，應予依法論科。
二、查被告乙○○行為後，刑法於94年2 月2 日經總統令修正公
    布，於95年7 月1 日施行，新刑法第2 條第1 項之規定，係
    規範行為後法律變更所生新舊法律比較適用之準據法，於新
    刑法施行後，應適用新刑法第2 條第1 項之規定，為「從舊
    從輕」之比較。本案涉及法律變更之部分如下：
  (一)被告行為時毒品危害防制條例第4 條第2 項雖未修正，惟併
    科罰金部分，依修正前刑法第33條第5 款規定「主刑之種類
    如下：五、罰金：1 元以上」，該罪之罰金刑為最低得科新
    臺幣3 元，最高得科新臺幣7,000,000 元。而依修正後刑法
    第33條第5 款修正為「主刑之種類如下：五、罰金：新臺幣
    1,000 元以上，以百元計算之」之規定，該罪之罰金刑最低
    得科新臺幣1,000 元以上，最高得科新臺幣7,000,000 元，
    比較新舊法，應以被告行為時之刑法第33條之規定計算併科
    罰金之最低額較有利於被告。
  (二)刑法第28條共犯修正施行前規定「2 人以上共同實施犯罪之
    行為者，皆為正犯」，修正施行後規定「2 人以上共同實行
    犯罪之行為者，皆為正犯」，修法後將完全未參與犯罪行為
    之實行之陰謀共同正犯及預備共同正犯刪除。而本件被告與
    共犯溫方瓊對於販賣毒品行為有犯意聯絡及行為分擔，且已
    販入毒品，已著手於犯罪行為，屬實行販賣犯行之正犯，不
    論依修正前之刑法第28條，或修正後之刑法第28條之規定，
    均構成共同正犯，對被告而言並無有利或不利之情形，自不
    生新舊法比較之問題，應逕依修正前之刑法第28條，論以共
    同正犯。
  (三)刑法第65條第2 項關於無期徒刑減輕其刑之規定，修正後提
    高無期徒刑減輕幅度，由原7 年以上有期徒刑，改為20年以
    下，15年以上有期徒刑，法律既有變更，依新刑法第2 條第
    1 項規定，比較新舊法結果，自應適用修正前刑法第65條第
    2 項較有利於被告。
  (四)修正刑法第59條關於酌減其刑之規定，係為防止酌減其刑之
    濫用，訂定「可憫恕之情狀較為明顯」為條件，且於審酌一
    切之犯罪情狀，在客觀上顯然足以引起一般同情，認為縱予
    宣告法定罪低刑度猶嫌過重者，始有其適用。惟此修正僅係
    將原實務見解明文化，對被告而言並無有利或不利之情形，
    自不生新舊法比較之問題，應逕適用修正前之刑法第59條。
三、按毒品危害防制條例第4 條第2 項之販賣第二級毒品罪，不
    以販入之後復行賣出為要件；祇須以營利為目的，販入或賣
    出，有一於此，即已成立（最高法院90年度台上字第2046號
    刑事判決意旨參照），被告乙○○就本案犯罪行為，雖未至
    完成交付第二級毒品甲基安非他命予「志仔」即被警查獲，
    揆諸上揭最高法院判決意旨，實無礙於被告販賣既遂罪之成
    立。故核被告所為，係犯毒品危害防制條例第4 條第2 項之
    販賣第二級毒品罪。被告乙○○與共犯溫方瓊就上開犯行有
    犯意聯絡及行為分擔，均為共同正犯。又被告持有毒品之後
    ，進而販賣，其持有之低度行為，應為被告販賣毒品之高度
    行為所吸收，不另論罪。查被告販賣甲基安非他命之行為，
    固戕害他人身心，惟其僅販賣1 次，且所販賣之對象僅有「
    志仔」1 人，所販賣之數量不多，與查獲販賣毒品之數量達
    數公斤以上之危害情形，顯然有別而無從比擬，誠屬情輕法
    重，倘仍對其販賣毒品之犯行科以法定最輕本刑之7 年有期
    徒刑，猶嫌過重，衡情尚有可憫恕之處，爰依刑法第59條之
    規定酌減其刑。爰審酌被告明知毒品對人體之危害性，仍為
    圖一己私利而販賣第二級毒品甲基安非他命，其行為足以助
    長吸食毒品之氾濫，並戕害他人身心，對社會治安及善良風
    氣危害甚鉅，惟本案所販賣之毒品尚未及交付即被查獲，犯
    後坦承販行，態度良好等一切情狀，量處如主文所示之刑，
    以資懲儆。另本案被告販賣第二級毒品尚未成交即被查獲，
    是尚無實際販賣毒品所得之財物，爰不予宣告沒收其販賣毒
    品所得財物。扣案第二級毒品甲基安非他命2 包（驗前毛重
    4 公克、驗後毛重3.9 公克），確為第二級毒品甲基安非他
    命，業據鑑驗如前所述，屬毒品危害防制條例第2 條第2項
    第2 款所管制之第二級毒品，不問屬於犯人與否，併依同條
    例第18條第1 項前段之規定，宣告沒收銷燬之。另共犯溫方
    瓊所使用門號0000000000號之行動電話，係供被告乙○○、
    共犯溫方瓊聯絡販賣第二級毒品所用之物，且該手機為共犯
    溫方瓊所使用，應為供犯溫方瓊所有，依共同犯罪行為應由
    共犯各負全部責任原則，亦應依同條例第19條第1 項之規定
    宣告沒收之，惟未據扣案，如全部或一部不能沒收時，應依
    同條項但書規定，追徵其價額。至行動電話門號0000000000
    號晶片卡1 枚，因屬於電信公司所有，故不予宣告沒收，附
    此敘明。
據上論斷，應依刑事訴訟法第299 條第1 項前段，毒品危害防制
條例第4 條第2 項、第18條第1 項前段、第19條第1 項，刑法第
11條前段、第2 條第1 項前段、修正前刑法第28條、第59條、第
65條第2 項，判決如主文。
本案經檢察官甲○○到庭執行職務。
中    華    民    國    95    年    10    月    31    日
                  鳳山刑事第1 庭審判長法  官  黃三友
                                      法  官  林永村
                                      法  官  林芳華
以上正本證明與原本無異。
如不服本判決，應於判決送達後10日內，向本院提出上訴狀。
中    華    民    國    95    年    10    月    31    日
                                      書記官  黃靖媛
附錄本案論罪科刑法條
毒品危害防制條例第4條第2項
製造、運輸、販賣第二級毒品者，處無期徒刑或 7 年以上有期徒
刑，得併科新臺幣 7 百萬元以下罰金。


司法院資訊處製作；財團法人民間司法改革基金會備份。
